臺灣高等法院民事裁定
110年度抗字第324號
抗  告  人  旭勝實業股份有限公司


法定代理人  李吳輝  



上列抗告人因與相對人吳孟蓉間請求拆除地上物事件，抗告人對
於中華民國110年2月3日臺灣新北地方法院109年度訴字第502號
所為裁定，關於訴訟標的價額之核定部分，提起抗告，本院裁定
如下：
    主  文
一、抗告駁回。
二、抗告費用由抗告人負擔。
    理  由
一、抗告意旨略以：相對人於原法院起訴請求伊拆除地上物，返
    還占用之坐落新北市○○區○○段000○000地號土地（下分以地
    號稱之，合稱系爭土地），原裁定雖以伊占用之土地面積共
    395.15平方公尺，乘以相對人起訴時之系爭土地公告現值每
    平方公尺新臺幣（下同）7萬5,000元，計算出本件第二審之
    訴訟標的價額為2,963萬9,250元；惟依訴訟標的價額恆定原
    則，並參酌一審判決主文第七項載明伊如以664萬5,000元預
    供擔保，得免為假執行，足證本件第二審之訴訟標的價額應
    為664萬5,000元；原裁定顯有違誤，爰提起抗告，求為廢棄
    原裁定並重新核定訴訟標的價額等語。
二、按訴訟標的之價額，由法院核定；核定訴訟標的之價額，以
    起訴時之交易價額為準，無交易價額者，以原告就訴訟標的
    所有之利益為準；民事訴訟法第77條之1第1項、第2項分別
    定有明文。又法院於核定訴訟標的價額時，應以原告起訴請
    求法院裁判之聲明範圍為準，如原告起訴聲明已有一部撤回
    、變更、擴張或減縮等情形後，法院始為訴訟標的價額之核
    定者，即應以核定時尚繫屬於法院之原告請求判決範圍為準
    ，據以計算訴訟標的之價額（最高法院109年度台抗字第834
    號裁定意旨參照）。復按共有人基於共有人之地位，依民法
    第821條規定，請求回復共有物，乃為全體共有人之利益，
    非僅為自己利益而為請求，該排除侵害訴訟所得受之利益，
    應以回復共有物之全部價額為計算基準。
三、經查：
　㈠相對人係於民國108年12月24日起訴主張其為系爭土地之共有
    人，抗告人所有之地上物（下稱系爭地上物）無權占用系爭
    土地，故依民法第767條第1項中段、第821條規定，請求抗
    告人拆除地上物（見原法院卷一第11至20頁）；嗣經原法院
    囑託新北市板橋地政事務所測量結果，系爭地上物坐落000
    地號土地之面積如複丈成果圖A部分215.85平方公尺、B部分
    47.36平方公尺、C部分42.05平方公尺、D部分0.70平方公尺
    ，坐落000地號土地之面積如複丈成果圖E部分33.53平方公
    尺、F部分36.68平方公尺、G部分11.02平方公尺、H部分7.7
    1平方公尺、I部分0.29平方公尺（見原法院卷一第149至151
    頁）；相對人於109年6月9日具狀變更聲明，一部請求抗告
    人拆除上開B、E、H部分，共計88.6平方公尺之地上物，並
    將占用之系爭土地返還相對人及其他共有人（見原法院卷一
    第161至164頁）；原法院遂依相對人當時請求返還之系爭土
    地面積88.6平方公尺以及相對人起訴時系爭土地每平方公尺
    之公告現值7萬5,000元（見原法院卷一第39至41頁），據以
    計算並核定訴訟標的價額為664萬5,000元（7萬5,000元88.
    6平方公尺＝664萬5,000元；見原法院卷一第215頁）。惟其
    後相對人復於109年8月21日具狀變更聲明，請求抗告人拆除
    上開A至I部分，面積共計395.19平方公尺（215.85＋47.36＋4
    2.05＋0.70＋33.53＋36.68＋11.02＋7.71＋0.29＝395.19）之地上
    物，並將占用之系爭土地返還相對人及其他共有人，另應給
    付相對人59萬6,228元相當於租金之不當得利，及自109年9
    月1日起至返還系爭土地之日止按月給付相對人9,880元，且
    依擴張後請求返還之土地面積自行核算訴訟標的價額為2,96
    3萬9,250元（7萬5,000元395.19平方公尺＝2,963萬9,250元
    ），並據以計算及補繳第一審裁判費（見原法院卷一第9、2
    69至275頁）。原法院審理後，於109年12月31日判決抗告人
    應將坐落系爭土地之上開A至I部分地上物拆除，並將該部分
    土地返還相對人及其他共有人全體，另應給付相對人47萬6,
    968元，及自109年9月1日起至返還土地之日止按月給付相對
    人7,904元（下稱一審判決，見原法院卷二第219至233頁）
    。是依前揭說明，相對人於原法院起訴請求之訴訟標的價額
    ，即應以其最後請求法院裁判之聲明範圍為準，亦即應依其
    起訴請求返還之系爭土地面積395.19平方公尺，以及起訴時
    系爭土地之公告現值（每平方公尺7萬5,000元），核算系爭
    土地之交易價額為2,963萬9,250元，並以之作為本件訴訟標
    的價額（至相對人請求相當於租金之不當得利部分，依民事
    訴訟法第77條之2第2項規定，不併算其價額）。
　㈡抗告人不服一審判決，於110年1月28日聲明上訴，請求廢棄
    一審判決不利於抗告人部分，並駁回相對人之訴及假執行之
    聲請（見本院卷第23頁）。是其上訴所得受之利益，即為其
    占用之系爭土地於本件起訴時之價值；從而，原裁定以抗告
    人占用之系爭土地面積395.19平方公尺，乘以本件起訴時之
    系爭土地公告現值每平方公尺7萬5,000元，據以計算並核定
    本件第二審之訴訟標的價額為2,963萬9,250元，於法並無不
    合。至於一審判決主文第七項所定免為假執行之擔保金額66
    4萬5,000元（見原法院卷二第219頁），僅係原法院依民事
    訴訟法第392條酌定之擔保金額，與訴訟標的價額並非等同
    ，抗告人以此主張本件上訴第二審之訴訟標的價額為664萬5
    ,000元，難認有據。抗告意旨指摘原裁定關於訴訟標的價額
    核定部分為不當，聲明廢棄，非有理由，應予駁回。
四、據上論結，本件抗告為無理由，爰裁定如主文。
中　　華　　民　　國　　110 　年　　3 　　月　　26　　日
                  民事第六庭    
                      審判長法  官  陶亞琴
                            法  官  陳賢德
                            法  官  陳蒨儀
正本係照原本作成。
本裁定除以適用法規顯有錯誤為理由外，不得再抗告。如提起再
抗告，應於收受送達後10日內委任律師為代理人向本院提出再抗
告狀。並繳納再抗告費新臺幣１千元。
中　　華　　民　　國　　110 　年　　3 　　月　　26　　日
  　　　　　　　　　　　　　書記官  葉國乾